臺灣桃園地方法院刑事判決
110年度訴字第1256號
公  訴  人  臺灣桃園地方檢察署檢察官 
被      告  余慧仁



選任辯護人  廖儀婷律師（法律扶助律師）          
上列被告因違反槍砲彈藥刀械管制條例案件，經檢察官提起公訴
（110年度偵字第23266號），本院判決如下：
    主  文
余慧仁犯非法持有可發射子彈具有殺傷力之槍枝罪，處有期徒刑
參年陸月，併科罰金新臺幣拾萬元，罰金如易服勞役，以新臺幣
壹仟元折算壹日。扣案如附表一、三所示之物均沒收。
    事  實
一、余慧仁明知可發射子彈具有殺傷力之槍枝及具有殺傷力之子
    彈，各為槍砲彈藥刀械管制條例第4條第1項第1款、第2款所
    列管之違禁物，非經主管機關許可不得無故持有，而於民國
    107年至108年間之某時，在位於桃園市龍潭區之芝麻大酒店
    （已停業）某處清理回收物品，於過程中發現如附表一、附
    表二編號一、二所示具有殺傷力之非制式手槍1把、制式子
    彈1顆、非制式子彈4顆（下稱本案槍彈），即基於非法持有
    具有可發射子彈具有殺傷力槍枝、具有殺傷力子彈之犯意，
    拾取本案槍彈並以如附表三編號一所示之黑色皮包裝載，再
    藏放於其使用之車牌號碼0000-00號自用小客車（下稱本案
    車輛）後車廂右側夾層內，以此方式持有之。嗣余慧仁因案
    遭通緝且另涉違反森林法案件，於109年6月4日晚間7時30分
    許為警查獲，本案車輛亦因而為警扣押（扣押時未發現車內
    藏放有本案槍彈），並輾轉移置於位在桃園市○○區○○路0段0
    0號之桃園市政府警察局大溪分局內柵派出所後方停車場，
    余慧仁即於此扣押時喪失其對本案槍彈之實力支配。
二、而於110年5月7日上午11時30分許，警員將余慧仁提解至上
    址停車場，持本院核發之搜索票搜索本案車輛，而在後車廂
    右側夾層內扣得如附表一至四所示之物。
    理  由
一、證據能力
　㈠供述證據部分
　　被告以外之人於審判外之言詞或書面陳述，除法律有規定者
    外，不得作為證據；被告以外之人於檢察事務官、司法警察
    官或司法警察調查中所為之陳述，與審判中不符時，其先前
    之陳述具有較可信之特別情況，且為證明犯罪事實存否所必
    要者，得為證據，刑事訴訟法第159條第1項、第159條之2分
    別定有明文。證人黃信謙於警詢中所述，係被告以外之人於
    審判外之陳述，且未具較可信之特別情況，經被告及辯護人
    均爭執證據能力（見本院卷第112頁至第113頁、第117頁、
    第357頁），依上開規定，證人黃信謙於警詢中之陳述，並
    無證據能力。
　㈡非供述證據部分
　　被告及辯護人主張警方執行搜索時，本案車輛之封緘已有非
    自然破損情況，無法排除警方在依法取得搜索票前，即先行
    違法搜索本案車輛，故認查獲本案槍彈之過程違法，因而爭
    執搜索扣押所取得物證之證據能力（見本院卷第112頁至第1
    13頁、第117頁、第361頁）。經查：
　　⒈本案車輛於被告在109年6月4日晚間7時30分許另案為警查
      獲後即為警扣押，先停放於桃園市政府警察局大溪分局南
      雅派出所對面之道路停車格，後移置於上址停車場，嗣本
      院於110年5月5日經警聲請而核發110年度聲搜字第588號
      搜索票，應扣押物為槍械等相關違法物品，搜索範圍為停
      放於上址停車場之本案車輛，警員復於同年月7日上午11
      時30分許將被告提解至上址停車場，持該搜索票搜索本案
      車輛而扣得如附表一至四所示之物等情，業據證人即桃園
      市政府警察局大溪分局偵查隊警員張皓瑜、小隊長李忠平
      於本院審理中證述在卷（見本院卷第308頁至第317頁、第
      344頁至第354頁），並有卷附桃園市政府警察局大溪分局
      109年6月4日扣押筆錄及扣押物品目錄表、110年5月7日搜
      索扣押筆錄及扣押物品目錄表、偵辦余慧仁涉嫌違反槍砲
      彈藥刀械管制條例案聲請搜索票偵查報告、上開搜索票、
      搜索現場照片、扣押物品照片、本院勘驗110年5月7日搜
      索過程錄影檔案之勘驗筆錄（見偵字卷第35頁至第41頁、
      第59頁至第68頁、第71頁至第85頁、本院卷第152頁至第1
      60頁、第163頁至第171頁、第253頁至第257頁）及扣案如
      附表一至四所示之物等可資佐證，先予認定。
　　⒉就上開勘驗筆錄及搜索現場照片觀之，在警方於110年5月7
      日上午11時30分許執行搜索時，本案車輛之封緘有部分破
      損，或似以銳器劃有「Ｘ」形狀之切痕，然均未達裂為兩
      半之程度（見偵字卷第76頁至第77頁、本院卷第165頁至
      第166頁）。就此證人張皓瑜於本院審理中證稱：這個封
      條中間本來就有「Ｘ」的紋路，而且封條放了將近1年的風
      吹日曬，可能會有破損等語（見本院卷第312頁），證人
      李忠平則於本院審理中證稱：本案車輛之前放在南雅派出
      所前面馬路，風吹日曬雨淋，有點龜裂，前面駕駛座的車
      門如果有破損，是因為南雅派出所把車輛移置到內柵派出
      所，可能門開的時候駕駛座封條因此裂掉，後車廂的應該
      不是外力打開的裂痕；110年4月24日我們有先去查看本案
      車輛，只是確認該車輛有在停車場內，沒有開啟車門等語
      （見本院卷第347頁、第353頁）。
　　⒊證人李忠平上所證稱本案車輛因移置於上址停車場停放，
      曾開啟駕駛座車門，此舉係基於偵查機關保管贓證物之需
      求，進入駕駛座而將本案車輛駛至上址停車場，目的並非
      尋找車輛內物品，自難認屬對本案車輛實施搜索。除此之
      外，本案車輛之封緘縱有破損、切痕，均未達裂為兩半之
      程度，可見貼有封緘之位置皆未曾開啟，當無從推斷本案
      車輛在110年5月7日執行搜索前，即先經警方違法搜索。
      再者，此執行搜索之時點與本案車輛為警扣押之109年6月
      4日，已相距將近1年，且該車輛起初係停放於道路停車格
      內，縱後移置於設有遮雨棚之上址停車場，仍屬一戶外環
      境，本不免產生封緘自然破損之情形。又上述「Ｘ」形狀
      之切痕，原應係該封緘為便利將來開啟之人，不需使用刀
      片、剪刀等工具即可徒手將之撕開而先行壓製之紋路，在
      經歷上述可能造成自然破損之情況後，其「Ｘ」形狀紋路
      因風化而更為深刻，外觀即與以銳器劃出之切痕相似。故
      認上開證人張皓瑜、李忠平所陳述本案車輛封緘上破損、
      切痕產生之原因，均與經驗法則無違，自屬可信。是以，
      尚無法以該等封緘之破損、切痕，逕認警方曾有對本案車
      輛違法搜索之情事。
　　⒋證人李忠平另證述警方在110年4月24日曾先行至上址停車
      場查看本案車輛，而此本屬偵查機關在聲請搜索票前所為
      之基本查證作為，且無證據顯示警方於此時除確認車輛位
      置、查看外觀以外，有何其他對人民基本權利造成侵害而
      屬強制處分之舉動，亦難據以認為警方係在取得搜索票前
      即對本案車輛進行違法搜索。從而，本院認警方查獲本案
      槍彈之搜索、扣押過程，並無違背法定程序之處，依刑事
      訴訟法第158條之4規定反面解釋，因而取得之相關事證，
      自有證據能力，被告及辯護人此部分主張並無理由。
二、事實認定
　　訊據被告就其所涉非法持有可發射子彈具有殺傷力之槍枝、
    具有殺傷力之子彈等事實均坦承不諱（僅主張本案物證欠缺
    證據能力而應判決無罪），並據證人張皓瑜、李忠平於本院
    審理中皆證述明確（見本院卷第308頁至第317頁、第344頁
    至第354頁），且有上開偵查報告、搜索現場照片及扣押物
    品照片、桃園市政府警察局槍枝初步檢視報告表、內政部警
    政署刑事警察局刑鑑字第1100055174號鑑定書、第00000000
    00號函等在卷可稽（見偵字卷第59頁至第85頁、第151頁至
    第154頁、本院卷第133頁），及有扣案如附表一至四所示之
    物為證，故認被告之任意性自白與事實相符，得以採信。是
    以，被告犯行堪以認定，應依法論科。
三、論罪科刑
　㈠行為後法律有變更者，適用行為時之法律。但行為後之法律
    有利於行為人者，適用最有利於行為人之法律，刑法第2條
    第1項定有明文。被告為持有如附表一所示非制式手槍之行
    為（於109年6月4日終了）後，槍砲彈藥刀械管制條例第7條
    第1項於109年6月10日修正公布，並於同年月12日施行。新
    法將該條項原規定之槍砲彈藥種類「火砲、肩射武器、機關
    槍、衝鋒槍、卡柄槍、自動步槍、普通步槍、馬槍、手槍或
    各類砲彈、炸彈、爆裂物」修正為「制式或非制式火砲、肩
    射武器、機關槍、衝鋒槍、卡柄槍、自動步槍、普通步槍、
    馬槍、手槍或各類砲彈、炸彈、爆裂物」。而被告持有之非
    制式手槍，在上開條項修正前，係屬同條例第8條第1項規定
    之「其他可發射金屬或子彈具有殺傷力之槍枝」，非法持有
    所論處該條第4項之罪，法定刑為「3年以上10年以下有期徒
    刑，併科新臺幣700萬元以下罰金」，修正後則屬同條例第7
    條第1項規定之「非制式手槍」，非法持有所論處該條第4項
    之罪，法定刑為「5年以上有期徒刑，併科新臺幣1,000萬元
    以下罰金」。經比較修正前、後之規定，修正後所適用法條
    之法定刑，顯較修正前者為重，並非有利於被告，是依刑法
    第2條第1項前段規定，本案就持有如附表一所示非制式手槍
    部分，應適用修正前之行為時法，即槍砲彈藥刀械管制條例
    第8條第4項規定處斷。
　㈡核被告所為，係犯修正前槍砲彈藥刀械管制條例第8條第4項
    非法持有可發射子彈具有殺傷力之槍枝罪，及同條例第12條
    第4項非法持有具有殺傷力之子彈罪。
　㈢被告雖持有如附表二編號一、二所示具有殺傷力之制式子彈1
    顆、非制式子彈4顆，然所侵害者屬同一社會法益，仍為單
    純一罪。而被告以單一持有行為同時觸犯上開各罪名，為想
    像競合犯，應依刑法第55條前段之規定，從一重之非法持有
    可發射子彈具有殺傷力之槍枝罪處斷。
　㈣就被告方面所主張本案應適用刑之減輕規定，本院認均為無
    理由，分述如下：
　　⒈被告及辯護人主張：被告在警方持搜索票執行搜索前，即
      向警方坦承本案車輛內存有本案槍彈，應依槍砲彈藥刀械
      管制條例第18條第1項前段、刑法第62條自首之規定減輕
      其刑等語（見本院卷第112頁、第119頁、第361頁至第362
      頁）。然自首係指對於未發覺之犯罪坦承犯行，且其所謂
      發覺，不以偵查犯罪之機關或人員確知其人犯罪無誤為必
      要，僅須有確切之根據而得為合理懷疑者，即屬之（最高
      法院95年度台上字第4428號判決意旨參照）。依上開偵查
      報告之記載及證人張皓瑜、李忠平於本院審理中之證詞，
      可知警方係因證人黃信謙檢舉被告為警扣押之本案車輛藏
      放有本案槍彈一事，經調閱被告於109年6月4日為警查獲
      之相關卷宗資料，並前往上址停車場查看本案車輛後，認
      上述檢舉內容應屬實在，進而向本院聲請搜索票。基此，
      可見警方於聲請搜索票之時，即已對被告非法持有可發射
      子彈具有殺傷力槍枝犯行存有合理懷疑，且依常情持有槍
      枝者亦會同時持有子彈（否則空有槍枝而無彈藥，無從發
      揮槍枝攻擊他人或防衛自身之功能），是對被告非法持有
      具有殺傷力子彈犯行亦具合理懷疑。則被告於執行搜索當
      日，警方已發覺其持有本案槍彈之犯罪時，始向警方坦承
      其持有本案槍彈之情事，至多僅能認為係配合警方查緝犯
      罪，於量刑時予以審酌，並無適用上述自首規定減免其刑
      之餘地，此部分被告及辯護人之主張尚非可採。
　　⒉辯護人另為被告辯稱：被告於偵查中坦承其持有本案槍彈
      而自白犯罪，並交代本案槍彈來源且提供線索供調查，又
      主動告知有其他違禁刀械等物品，應依槍砲彈藥刀械管制
      條例第18條第4項規定減輕其刑等語（見本院卷第119頁、
      第361頁）。惟此辯護人主張之減刑規定，係以行為人於
      偵查或審判中自白，並供述全部槍砲、彈藥來源及去向，
      因而查獲或因而防止重大危害治安事件之發生為其要件。
      而證人李忠平於本院審理中，經辯護人詢問本案是否因被
      告供述並提供線索因此查獲其他案件，其答稱：沒有等語
      （見本院卷第351頁），且卷內亦無其他資料足證本案確
      存有因被告供述而查獲、防止重大危害治安事件發生之情
      形，自與槍砲彈藥刀械管制條例第18條第4項規定之要件
      不相符合，而無從據以減免其刑，此部分辯護人所辯實屬
      無據。
　　⒊辯護人再主張：被告於本案查獲前，並無違反槍砲彈藥刀
      械管制條例案件經論罪科刑之紀錄，且係無意間拾得本案
      槍彈，其實際持有本案槍彈之期間不長，持有槍彈之數量
      非距，亦未曾不法使用而造成任何實害，請依刑法第59條
      規定酌減其刑等語（見本院卷第367頁至第368頁）。然行
      為人非法持有槍彈之期間、數量，應係於所犯罪名之法定
      刑度內，審酌應予從輕或從重量刑，並非以此率認持有槍
      彈之期間較短、數量較少者，皆有犯罪情狀顯可憫恕之情
      事。何況依被告所述，其持有本案槍彈之期間仍達數月以
      上，持有之數量為槍枝1把、子彈5顆，均難認其犯罪情節
      確屬極其輕微。且依卷附臺灣高等法院被告前案紀錄表所
      示，被告於本案前固無違反槍砲彈藥刀械管制條例案件經
      論罪科刑之前案紀錄，惟其係在假釋期間為本案犯行，堪
      認其素行並非良好。又非法持有可發射子彈具有殺傷力之
      槍枝、具有殺傷力之子彈等罪名，所評價者即係非法持有
      行為本身，倘被告持以實行其他犯罪，則係該其他犯罪應
      另為追訴、究責，自不得以被告未曾另作不法使用為由，
      逕認其持有本案槍彈為情輕法重。而本院審酌全案情節，
      認被告並無犯罪之情狀顯可憫恕，科以最低度刑仍嫌過重
      之情形，是不依刑法第59條規定減輕其刑，辯護人此部分
      主張亦難憑採。
　㈤本院審酌被告無視於法令禁止，無故持有具有殺傷力之槍枝
    及子彈，對於他人生命、身體及社會治安均構成重大潛在之
    危險，應予非難，並考量被告犯後就所涉犯罪事實坦承不諱
    之犯後態度，及卷內無證據顯示被告以所持有之槍枝、子彈
    從事犯罪行為，對社會安全尚未造成具體實害，且被告於搜
    索過程中配合警方指出本案槍彈藏放位置等情節，兼衡被告
    國中畢業之教育程度、自陳家庭經濟狀況勉持，及其為本案
    犯行之動機、目的、手段、所生危害等一切情狀，量處如主
    文所示之刑，並就併科罰金部分，依刑法第42條第3項前段
    規定，諭知易服勞役之折算標準。
四、沒收
　㈠扣案如附表一所示之非制式手槍1把，經送鑑定認具有殺傷力
    ，為不受法律保護之違禁物，應依刑法第38條第1項之規定
    ，不問屬於犯罪行為人與否，予以宣告沒收。
　㈡扣案如附表二編號一、二所示經試射之制式子彈1顆、非制式
    子彈4顆，雖原具有殺傷力，然於鑑定時因試射而喪失子彈
    之性質，已不具有殺傷力，非屬違禁物，而扣案如附表二編
    號三、四所示之非制式子彈共9顆，經試射認均不具殺傷力
    ，與扣案如附表二編號五所示之彈殼4顆，皆本不屬違禁物
    ，故均不予諭知沒收。
　㈢扣案如附表三編號一所示之黑色皮包1個，為被告自行準備用
    以裝載本案槍彈，扣案如附表三編號二所示之槍套2個，則
    為被告所拾得，此據被告於警詢及本院準備程序中各供述在
    卷（見偵字卷第11頁、本院卷第112頁），皆為被告所有供
    其為本案犯行所用之物，均應依刑法第38條第2項前段之規
    定，予以宣告沒收。
　㈣扣案如附表四所示之手銬、手銬袋各1個，並無證據顯示與本
    案犯行相關，本院自無從諭知沒收。
五、不另為無罪諭知之說明
　㈠公訴意旨另以：被告基於持有具有殺傷力子彈之犯意，於107
    年至108年間某時，在上述芝麻大酒店某處取得具有殺傷力
    之非制式子彈2顆（起訴書係記載取得非制式子彈6顆，扣除
    上所認定被告非法持有之非制式子彈4顆）而持有之。因認
    被告此部分行為亦涉犯槍砲彈藥刀械管制條例第12條第4項
    非法持有具有殺傷力之子彈罪嫌等語。
　㈡犯罪事實應依證據認定之，無證據不得認定犯罪事實，刑事
    訴訟法第154條第2項定有明文。經查，本案所扣得被告持有
    之非制式子彈共計為13顆（即如附表二編號二至四所示），
    偵查中經採樣試射4顆，其餘9顆則經本院於審理中送請內政
    部警政署刑事警察局鑑驗。綜合上述試射、鑑驗結果，除上
    所認定被告非法持有之4顆（即如附表二編號二所示）具有
    殺傷力以外，其餘9顆（即如附表二編號三、四所示）均不
    具殺傷力。又公訴意旨並未特定所起訴之非制式子彈6顆，
    各為起訴書附表編號2所列之何者，惟如前所述，扣案之非
    制式子彈中僅有上所認定被告非法持有之4顆具有殺傷力，
    自難遽認被告持有上開公訴意旨所指之2顆非制式子彈，亦
    涉犯非法持有具有殺傷力之子彈罪。
　㈢然因此部分若成立犯罪，應分別與本院上所認定被告非法持
    有可發射子彈具有殺傷力之槍枝、非法持有具有殺傷力之子
    彈等犯行間，各有裁判上一罪或實質上一罪之關係，故不另
    為無罪之諭知。
據上論斷，應依刑事訴訟法第299條第1項前段，判決如主文。
本案經檢察官林暐勛提起公訴，檢察官朱秀晴到庭執行職務。
中　　華　　民　　國　　111 　年　　6 　　月　　30　　日
                  刑事第一庭　審判長法　官　鄭吉雄
                                    法  官  陳炫谷
                                    法  官  陳布衣

以上正本證明與原本無異。
如不服本判決應於收受判決後20日內向本院提出上訴書狀，並應
敘述具體理由。其未敘述上訴理由者，應於上訴期間屆滿後20日
內向本院補提理由書(均須按他造當事人之人數附繕本)「切勿逕
送上級法院」。 

　　　　　　　　　　　　　　　書記官　蔡昌霖
中　　華　　民　　國　　111 　年　　6 　　月　　30　　日
附表一：
編號 名稱及數量 鑑定結果 鑑定書／函文 一 非制式手槍1把 （含彈匣1個，槍枝管制編號0000000000號） 認係非制式手槍，由仿WALTHER廠PPK/S型手槍外型製造之槍枝，組裝已貫通之金屬槍管而成，擊發功能正常，可供擊發適用子彈使用，認具殺傷力 內政部警政署刑事警察局刑鑑字第1100055174號鑑定書（鑑定結果一，見偵字卷第151頁至第152頁） 
附表二：
編號 名稱及數量 鑑定結果 鑑定書／函文 一 制式子彈1顆 （偵查中試射） 研判係口徑9x19mm制式子彈，經試射，可擊發，認具殺傷力  內政部警政署刑事警察局刑鑑字第1100055174號鑑定書（鑑定結果二、㈠，見偵字卷第151頁至第152頁） 二 非制式子彈4顆 （偵查中採樣試射1顆，審理中試射其餘3顆） 認均係非制式子彈，由金屬彈殼組合直徑約8.9mm金屬彈頭而成，經試射，均可擊發，認具殺傷力 內政部警政署刑事警察局刑鑑字第1100055174號鑑定書（鑑定結果二、㈡，見偵字卷第151頁至第152頁）、第0000000000號函（說明二、㈠，見本院卷第133頁） 三 非制式子彈2顆 （偵查中採樣試射1顆，審理中試射其餘1顆） 認均係非制式子彈，由金屬彈殼組合直徑約8.9mm金屬彈頭而成，經試射，均無法擊發，認不具殺傷力 內政部警政署刑事警察局刑鑑字第1100055174號鑑定書（鑑定結果二、㈡，見偵字卷第151頁至第152頁）、第0000000000號函（說明二、㈠，見本院卷第133頁） 四 非制式子彈7顆 （偵查中採樣試射2顆，審理中試射其餘5顆） 認均係非制式子彈，由金屬彈殼組合直徑約8.0mm金屬彈頭而成，經試射，5顆無法擊發，2顆雖可擊發，惟發射動能不足，認不具殺傷力 內政部警政署刑事警察局刑鑑字第1100055174號鑑定書（鑑定結果二、㈢，見偵字卷第151頁至第152頁）、第0000000000號函（說明二、㈡，見本院卷第133頁） 五 彈殼4顆 認均係非制式金屬彈殼 內政部警政署刑事警察局刑鑑字第1100055174號鑑定書（鑑定結果二、㈣；見偵字卷第151頁至第152頁） 
附表三：
編號 名稱及數量  一 黑色皮包1個  二 槍套2個  
附表四：
編號 名稱及數量  一 手銬1個  二 手銬袋1個  
附錄論罪科刑法條全文：
修正前槍砲彈藥刀械管制條例第8條
未經許可，製造、販賣或運輸鋼筆槍、瓦斯槍、麻醉槍、獵槍、
空氣槍或第四條第一項第一款所定其他可發射金屬或子彈具有殺
傷力之各式槍砲者，處無期徒刑或五年以上有期徒刑，併科新臺
幣一千萬元以下罰金。
未經許可，轉讓、出租或出借前項所列槍枝者，處五年以上有期
徒刑，併科新臺幣一千萬元以下罰金。
意圖供自己或他人犯罪之用，而犯前二項之罪者，處無期徒刑或
七年以上有期徒刑，併科新臺幣一千萬元以下罰金。
未經許可，持有、寄藏或意圖販賣而陳列第一項所列槍枝者，處
三年以上十年以下有期徒刑，併科新臺幣七百萬元以下罰金。
第一項至第三項之未遂犯罰之。
犯第一項、第二項或第四項有關空氣槍之罪，其情節輕微者，得
減輕其刑。
槍砲彈藥刀械管制條例第12條
未經許可，製造、販賣或運輸子彈者，處一年以上七年以下有期
徒刑，併科新臺幣五百萬元以下罰金。
未經許可，轉讓、出租或出借子彈者，處六月以上五年以下有期
徒刑，併科新臺幣三百萬元以下罰金。
意圖供自己或他人犯罪之用，而犯前二項之罪者，處三年以上十
年以下有期徒刑，併科新臺幣七百萬元以下罰金。
未經許可，持有、寄藏或意圖販賣而陳列子彈者，處五年以下有
期徒刑，併科新臺幣三百萬元以下罰金。
第一項至第三項之未遂犯罰之。